【裁判字號】    95,台上,187
【裁判日期】    950112
【裁判案由】    常業詐欺
【裁判全文】
最高法院刑事判決              九十五年度台上字第一八七號
    上 訴 人  丙○○
                      段153.
              乙○○
                      號
                      （在押台灣台南看守所）
              甲○○
                      1
                      送達處所.
                      號6樓之.
上列上訴人等因常業詐欺案件，不服台灣高等法院台南分院中華
民國九十四年十一月三日第二審更審判決【九十四年度上更 (一
)字第四五三號，起訴案號：台灣台南地方法院檢察署九十三年
度偵字第四四○六、五四三○、六六二七號】，提起上訴，本院
判決如下：
    主  文
原判決撤銷，發回台灣高等法院台中分院。
    理  由
本件原判決認定上訴人丙○○、乙○○、甲○○犯有如原判決事
實欄二、三所示犯行，因而撤銷第一審關於其三人常業詐欺部分
之科刑判決，改判各依牽連犯關係，從一重論處丙○○幫助常業
詐欺；乙○○、甲○○共同常業詐欺（乙○○為累犯）罪刑，固
非無見。惟查：(一)、按受有期徒刑之執行完畢，或受無期徒刑或
有期徒刑一部之執行而赦免後，五年以內再犯有期徒刑以上之罪
者，為累犯，加重本刑至二分之一，刑法第四十七條定有明文。
卷查，丙○○於民國八十六年間，犯行使偽造文書、詐欺及贓物
等罪，經定應執行刑有期徒刑三年二月，於八十九年六月二十二
日假釋並交付保護管束，保護管束至九十年三月二十六日結束，
有「台灣高等法院被告前科紀錄表」在卷足稽【見原審上更（一
）卷第一宗第九七、一○一頁】，依刑法第七十九條第一項前段
規定，其未執行之刑似已執行完畢。原判決事實欄一認丙○○自
八十六年起犯多起詐欺、偽造文書、贓物等罪，經台灣高等法院
台中分院於九十一年間定應執行刑有期徒刑三年二月，因未到案
執行，由台灣台中地方法院檢察署發佈通緝在案等語，似與卷內
資料不符。究竟實情如何，關係法律之適用，自應詳加調查審認
，期臻適法。(二)、審理事實之法院，本乎發見實質真實之本旨，
對於案內一切與罪名之成否、論罪科刑有關之證據，除認為不必
要者外，均應詳為調查，然後基於調查所得之心證，以為判斷之
基礎；故證據雖已調查，若尚有其他必要部分並未調查，即與證
據未經調查無異，如遽行判決，仍難謂無刑事訴訟法第三百七十
九條第十款規定所稱應於審判期日調查之證據而未予調查之違法
。原判決認定丙○○自九十三年二月初起，以每個人頭帳戶新台
幣（下同）三千五百元至五千元不等之價格，提供如原判決附表
三所示一百七十個人頭二四九個（按應係二九四個之誤）帳戶予
乙○○等詐欺集團等情。然丙○○在第一審及原法院前審即辯稱
：伊寄人頭帳戶給乙○○時，收件人都寫「天億」，未寫「天祥
」，有警方查扣之加達快遞公司收據筆跡不同可供比對查證（參
見偵字第四四○六號卷第三宗第一七六至一八○頁），是為乙○
○等提供人頭帳戶者，應非僅伊一人云云。原判決另認定乙○○
自九十三年四月初起，以每週薪一萬元之代價，僱用甲○○擔任
集團會計，負責至加達快遞公司領取丙○○所郵寄之人頭帳戶存
摺及提款卡包裹、將所領取之人頭帳戶資料登簿、以電話語音向
金融機構查詢人頭帳戶是否正常？將正常可使用之人頭帳戶提款
卡交予乙○○，不能使用之人頭帳戶存摺及提款卡則以包裹退回
丙○○，甲○○所為成立刑法第三百四十條之常業詐欺罪、第三
百四十九條第二項之故買贓物罪、洗錢防制法第九條第一項之隱
匿自己犯罪所得財產之洗錢罪，其與乙○○、林峰君等其他共犯
間有犯意聯絡及行為分擔，為共同正犯等情。然甲○○固有擔任
乙○○等詐欺集團會計，負責上揭工作等客觀行為，惟同案被告
盧泓志、詹忠雄、吳宗德、廖振吉於審理中均表示不認識甲○○
，乙○○亦供稱甲○○不知詐騙集團之詐騙情形（見一審卷第三
宗第六一頁）各等語，則甲○○有無參與常業詐欺之主觀犯意？
原判決疏未調查說明，難謂無理由不備之違。再原判決附表二所
示之被害人計有曾倩如等一一二人，但經核對該附表二被害人匯
入之帳戶與原判決附表三所示人頭帳戶，不符者多達四十一人，
該四十一人既非匯入該附表三所示之人頭帳戶，則該四十一人受
騙匯款，究係乙○○等詐欺集團所為，抑或另有他人？上述三項
事證，與丙○○、乙○○之惡性及甲○○成罪與否至有關係，均
有待調查釐清，用昭折服。以上或為上訴意旨所指摘，或為本院
得依職權調查之事項，應認原判決仍有撤銷發回之原因。又乙○
○、甲○○被訴故買贓物部分，雖不得上訴於第三審法院，但與
其等被訴常業詐欺、洗錢防制法第九條第一項或行使偽造私文書
等罪，公訴人認有牽連犯關係，基於審判不可分原則，亦應併予
發回。
據上論結，應依刑事訴訟法第三百九十七條、第四百零一條，判
決如主文。
中    華    民    國  九十五  年    一    月   十二   日
                      最高法院刑事第十二庭
                          審判長法官  林  永  茂
                                法官  洪  文  章
                                法官  蘇  振  堂
                                法官  蕭  仰  歸
                                法官  何  菁  莪
      本件正本證明與原本無異
                                      書  記  官
中    華    民    國  九十五  年    一    月   十八   日
                                                      V


司法院資訊處製作；財團法人民間司法改革基金會備份。
